【裁判字號】    98,抗,535
【裁判日期】    981002
【裁判案由】    聲明異議
【裁判全文】
臺灣高等法院臺中分院民事裁定  98年度抗字第535號
抗  告  人  日華資產管理股份有限公司
法定代理人  甲○○
相  對  人  乙○○
相  對  人  丁○○
相  對  人  丙○○○○○○
                        4弄2.
上列抗告人因與抗告人等間聲明異議事件，抗告人對於民國98年
9月l日台灣台中地方法院所為98年度執事聲字第43號裁定提起抗
告，本院裁定如下：
    主  文
抗告駁回。
抗告程序費用由抗告人負擔。
    理  由
一、本件抗告人異議及抗告意旨略以：本件強制執行之債權，係
    由台中商業銀行股份有限公司讓與案外人馬來西亞商富析資
    產管理股份有限公司（下稱富析資產管理公司），嗣富析資
    產管理公司再將債權讓與抗告人，抗告人已準用金融機構合
    併法第18條第3項規定，以公告方式代替民法第297條第l項
    債權讓與之通知。嗣後亦本於強制執行法第4條之2第l項第l
    款所定執行名義繼受人之身分，檢具該判決正本、債權讓與
    證明書正本及登報公告影本等文件，向原法院聲請對相對人
    等為強制執行。原法院以抗告人非金融機構合併法第4條第l
    款項所定之金融機構，不適用同法第18條第3項以公告代通
    知之規定，而仍應依民法第297條第l項之規定為債權讓與之
    通知，抗告人未提出前揭債權讓與已通知債務人之證明，經
    原法院限期命補正仍未補正，而裁定駁回抗告人強制執行之
    聲請及異議之聲明。惟本件債權係台中商業銀行股份有限公
    司依金融機構合併法之規定轉讓予富析資產管理公司，再由
    富析資產管理公司轉讓予抗告人，依金融機構合併法第15條
    之立法目的而論，富析資產管理公司轉讓予抗告人時，亦應
    可類推適用該法第18條第3項之規定。至於高等法院93年度
    法律座談會民事執行類第40號法律問題之研討意見，違反憲
    法第78條規定，並不具有適法性，自無從援為阻卻抗告人類
    推適用前開規定之依據。況債權讓與之通知，可於債權追索
    之程序進行中併行為之或伺機通知，如於程序進行中有事實
    足認債務人已知悉債權讓與事實，則該債權讓與對債務人即
    發生效力。最高法院98年度第3次民事庭會議之決議僅係認
    為，於未將債權讓與事實通知債務人前，債權受讓人不得以
    聲請強制執行之方式責由執行法院以送達書狀或讓與證明文
    件予債務人之方式為通知，其並未推翻最高法院42年度台上
    字第626號及22年上字第1162號等判例之意旨，從而，原法
    院所為之上開駁回裁定，依法既須送達債務人，則債務人自
    因該裁定之送達而知悉債權讓與之事實，則該債權讓與對債
    務人即已發生效力，抗告人亦毋庸再另行通知。又抗告人前
    係就「執行法院命抗告人絕對必提出本案債權讓與通知債務
    人之相關證明，否則將駁回強制執行之聲請」乙事聲明異議
    ，即使異議之聲明被駁回，亦不代表強制執行之聲請亦應因
    此而被駁回；且本件並無執行程序無法進行之情形，原法院
    不適用強制執行法第28條之l及辦理強制執行事件應行注意
    事項第15點之l規定審究本案，而依強制執行法第30條之l準
    用民事訴訟法第249條第l項第6款規定裁定駁回抗告人強制
    執行之聲請與異議之聲明，亦於法有悖，為此，提起本件抗
    告等語。
二、按債權之讓與，除法律另有規定外，非經讓與人或受讓人通
    知債務人，對於債務人不生效力；受讓人將讓與人所立之讓
    與字據提示於債務人者，與通知有同一之效力；民法第297
    條定有明文。性質上為觀念通知，其通知方式不拘，以使債
    務人知悉其事實即可，於訴訟中如有事實足認債務人已知悉
    其事，該債權讓與即對債務人發生效力，惟究不得因此即謂
    債權之讓與人或受讓人未將債權讓與之事實通知債務人前，
    受讓人即得對該債務人為強制執行，而責由執行法院以送達
    書狀或讓與證明文件予債務人之方式為通知（最高法院98年
    第3次民事庭會議決參照）。準此，債權受讓人執原債權人
    之執行名義聲請強制執行，除需提出債權讓與之相關證明外
    ，尚需提出債權讓與已對債務人合法通知之證明，以證明已
    有合法通知，否則在債權讓與尚未對債務人合法通知生效前
    ，執行法院尚無從對債務人進行強制執行程序，債權人所為
    之強制執行聲請，即難謂合法。抗告人所引用最高法院98年
    度台抗字第lll號裁定與前揭最高法院98年第3次民事庭會議
    決議內容不符，已非足取。依金融機構合併法規定，金融機
    構將不良債權讓與第三人資產管理公司時，第三人資產管理
    公司固得依金融機構合併法第15條第l項第l款及第18條第3
    項規定以登報公告代替通知債務人，但若第三人資產管理公
    司將其受讓之不良債權讓與第四人之資產管理公司時，則該
    第四人資產管理公司即非該金融機構合併法第15條l項第l款
    所指受讓金融機構之資產管理公司，依法自無同法第18條第
    3項之適用。
三、經查，本件抗告人日華資產管理股份有限公司聲請強制執行
    ，固提出之執行名義為台灣南投地方法院95年度執愛字第39
    08號債權憑證一份為證，惟該執行名義所載之債權人為第三
    人「馬來西亞商富析資產管理股份有限公司臺灣分公司（原
    台中商業銀行股份有限公司債權讓與）」，抗告人雖再主張
    原債權人「馬來西亞商富析資產管理股份有限公司臺灣分公
    司」已將該債權讓與伊，然其僅提出債權讓與之債權讓與證
    明書及登報公告，並未提出已通知債務人前述債權讓與之證
    明，是依上開說明，抗告人依強制執行法第4條之2規定，除
    應依同法第6條規定提出執行名義之證明文件外，對於該債
    權讓與之通知亦應提出證明，併供執行法院審查，否則其聲
    請強制執行程序即有不備之不合法情事，而抗告人經原法院
    執行處於98年7月10日通知應於通知書送達翌日起5日內補提
    債權讓與合法通知債務人之證明文件，該通知已於同年7月
    30日送達抗告人，有送達證書附卷可稽。抗告人逾期而未補
    正。且抗告人亦自承系爭債權係由馬來西亞商富析資產管理
    股份有限公司臺灣分公司輾轉而取得，顯見抗告人並非金融
    機構合併法第15條第l項所指受讓金融機構不良債權之資產
    管理公司，自無同法第18條第3項之適用，故不得以登報公
    告代替通知，是抗告人主張，本件債權讓與準用金融機構合
    併法規定，而不適用民法第297條債權讓與之規定云云，為
    不可採。基上所述，原法院駁回抗告人強制執行之聲請，依
    於法並無不合。抗告人據以對原裁定聲明不服，不能認為有
    理由，應駁回其抗告。
四、據上論結，本件抗告為無理由，依強制執行法第30條之l，
    民事訴訟法第495條之l第1項、第449條第l項、第95條、第
    78條，裁定如主文。
中    華    民    國    98    年    10    月    2     日
                民事第六庭    審判長法  官  袁再興
                                    法  官  陳賢慧
                                    法  官  吳惠郁
以上正本係照原本作成。
不得再抗告。
                                    書記官  周巧屏
中    華    民    國    98    年    10    月    6     日
                                                      Ｖ


司法院資訊處製作；財團法人民間司法改革基金會備份。
